臺北高等行政法院判決　　　　　　　　　　　　　　九十二年度訴字第三七四三號
　　　　　　　　　　　　　　　.
　　原　　　告　勤欽有限公司
　　代　表　人　甲○○
　　訴訟代理人　丙○○
　　被　　　告　財政部臺灣省北區國稅局
　　代　表　人　許虞哲（局長）
　　訴訟代理人　乙○○
右當事人間因營利事業所得稅事件，原告不服財政部中華民國九十二年六月十八日台
財訴字第０九二００二九０六三號訴願決定，提起行政訴訟。本院判決如左：
　　主      文
原告之訴駁回。
訴訟費用由原告負擔。
　　事      實
一、事實概要：原告八十八年度營利事業所得稅結算申報，原列報旅費新台幣（下同
    ）二、七七七、二九八元，經被告初查以其當年九月四日七四０、六五六元及十
    一月十七日二六三、０三五元，合計一、００三、六九一元係大陸出差旅費，與
    營業活動無關為由，而予以否准認列，核定旅費為一、七七三、六０九元、課稅
    所得額為一、七七二、０五九元。原告對旅費部分不服，申經復查結果，未獲准
    變更，提起訴願，亦遭決定駁回，遂向本院提起行政訴訟。
二、兩造聲明：
　(一)原告聲明：（原告未於言詞辯論期日到場，據起訴狀及於準備程序中所為聲明如
                左）
    1.訴願決定、復查決定及原處分均撤銷。
    2.訴訟費用由被告負擔。
　(二)被告聲明：
    1.駁回原告之訴。
    2.訴訟費用由原告負擔。
三、兩造爭點：系爭旅費是否為原告營業上所必要之支出？
　(一)原告主張之理由：（原告未於言詞辯論期日到場，據其所提訴狀及於準備程序中
                      所為陳述如左）
    1.按「稽查或審理違章漏稅案件，應注意人、時、地、事等要件，慎重查核，公
      正判斷，對當事人有利及不利事項應一律注意。簽擬意見及適用法令均應具體
      明確，不得推測臆斷。稽查、審查人員或審議委員如有行政程序法第三十二條
      規定之情事者，應自行簽請迴避。」，為各級稽徵機關處理違章漏稅及檢舉案
      件作業要點（以下簡稱作業要點）第十點所明定。次按「旅費支出，應提示詳
      載逐日前往地點、訪洽對象及內容等之出差報告單及相關文件，足資證明與營
      業有關，其未能提出者應不予認定。」，營利事業所得稅查核準則（以下簡稱
      查核準則）第七十四條第一款定有明文。
    2.查本件復查期間，被告參酌原告系爭年度成本表時，僅摘取下半頁「製造業」
      部分之內容，即認定原告係以生產彈片買賣為業，而臆測該出差旅費與業務無
      關，故意忽略成本表上半頁「買賣業」仍有一一、八九八、六六五元之進貨事
      實而直接否定原告有外銷貨物之事實，亦即對於本件旅費支出最具關鍵性之外
      銷貨物部分並未作平衡分析說明，顯已違反作業要點第十點之規定。且原告於
      系爭年度因接受大陸整廠機械輸出，而依約履行義務，並派員協助安裝機器之
      運作等相關業務，相關旅費憑證均相當完備，符合查核準則第七十四條第一款
      之規定，故系爭旅費支出應全部追認，方無違誤。
    3.次查訴願決定略以本件經被告通知原告於九十二年四月十一日提示出差旅費報
      告單、洽訪證明及帳證供核，惟原告迄仍未提出上列資料備查為由，駁回原告
      之訴願申請，惟查原告於訴願書中即檢附相關出差旅費報告單、洽訪證明及帳
      證影本供核，且相關憑證資料正本於復查審理期間亦已寄送被告所屬稽核科，
      此有掛號函件執據附卷可稽，被告尚可直接向該科調閱查核，被告仍執前詞答
      辯，實屬無憑。
　(二)被告答辯之理由：
    1.按「旅費支出，應提示詳載逐日前往地點、訪洽對象及內容等之出差報告單及
      相關文件，足資證明與營業有關，其未能提出者應不予認定。」，為查核準則
      第七十四條第一款所明定。
    2.原告八十八年度營利事業所得稅結算申報，原申報旅費二、七七七、二九八元
      ，經被告初核以其中九月四日七四０、六五六元及十一月十七日二六三、０三
      五元，合計一、００三、六九一元係大陸出差旅費，與營業活動無關為由，否
      准認列，核定旅費一、七七三、六０九元。原告不服，主張系爭旅費支出與業
      務有關，並出示出差行程表、合約書及出口報單等憑證供核云云，申經被告復
      查決定以，經核其出差內容係作基礎線路修改安裝、生產線測試輔導訓練及生
      產線作業輔導訓練等，惟其成本表主要係以產銷彈片為業，而非以機器之製造
      修配為業，是有關該機器之修改安裝、測試核與原告之營業無關為由，乃駁回
      其復查之申請。迨訴願時，被告通知原告於九十二年四月十一日提示出差旅費
      報告單、洽訪證明及帳證供核，取有雙掛號送達回執附卷可稽，惟原告迄今仍
      未提出上列資料備查，空言主張，所訴核不足採。
　　理      由
一、本件原告經合法通知，未於言詞辯論期日到場，核無行政訴訟法第二百十八條準
    用民事訴訟法第三百八十六條所列各款情形，爰依被告之聲請，由其一造辯論而
    為判決；又本件起訴時被告之代表人為林吉昌，嗣於本件訴訟程序進行中變更為
    許虞哲，茲由其聲明承受訴訟，核無不合，應予准許，合先敘明。
二、按「稽徵機關進行調查或復查時，納稅義務人應提示有關各種證明所得額之帳簿
    、文據；其未提示者，稽徵機關得依查得之資料或同業利潤標準，核定其所得額
    。」、「本法第八十三條所稱之帳簿文據，其關係所得額之一部或關係課稅年度
    中某一期間之所得額，而納稅義務人未能提示者，稽徵機關得就該部分依查得資
    料或同業利潤標準核定其所得額。」，所得稅法第八十三條第一項、所得稅法施
    行細則第八十一條分別定有明文。而其所謂未提示，兼指帳簿文據全部未提示，
    或雖提示而有不完全、不健全或不相符者之情形，亦有行政法院六十一年度判字
    第一九八號判例可資參照。又按「旅費支出，應提示詳載逐日前往地點、訪洽對
    象及內容等之出差報告單及相關文件，足資證明與營業有關，其未能提出者應不
    予認定。」，復為查核準則第七十四條第一款所規定。
三、按當事人主張事實，須負舉證責任，倘其所提出之證據，不足為主張事實之證明
    ，自不能認其主張之事實為真實。行政法院三十九年判字第二號著有判例。本件
    原告係以產銷彈片為業，其八十八年度營利事業所得稅結算申報，列報旅費二、
    七七七、二九八元，經被告剔除其中九月四日七四０、六五六元及十一月十七日
    二六三、０三五元共計一、００三、六九一元等情，有原告八十八年度營利事業
    所得稅結算申報書等影本附於原處分卷可稽。原告雖主張系爭旅費係履行輸出機
    械之安裝義務所為之必要支出等語，惟查原告所營事業登記事項為「1.各種模具
    彈簧鑽頭車刀，刀牛旋扭開關等買賣加工製造。2.有關前項製造機械五金沖床運
    動器材成衣針紡織品百貨等買賣及投標。3.有關進出口貿易並就其業務同業間之
    對外保證。4.代理國內外有關廠商產品報價投標業務。5.上列有關事業之經營及
    投資。」，此觀其會計師所出具當年度營利事業所得稅查核簽證申報說明書所載
    內容即明，第以原告陳稱系爭旅費出差內容為基礎線路修改安裝、生產線測試輔
    導訓練及生產線作業輔導訓練等，核與上開營利事業登記事項無關，是系爭旅費
    顯非其營業上之必要支出，堪以認定。則被告以整廠外銷並非原告營業之範疇，
    系爭旅費與原告之營業無關為由，而否准認列，即非無據。況系爭旅費申請表因
    未附出差報告單，而所附行程表固載明日期、所為事項，但未記載出差事由（含
    洽談對象及業務內容、目的地等），經被告通知原告於九十二年四月十一日提示
    相關帳證供查，然原告逾期未為提示，除有被告九十二年四月三日函及雙掛號郵
    件收件回執等在卷足憑外，並為原告所不爭，是原告空言主張系爭旅費為必要支
    出，卻乏積極證據以實其說，徵之前開判例，自難謂其已盡舉證責任，所言殊難
    採信，是系爭旅費未取具相關憑證，即無從據以查核，故被告以其帳證提示不全
    ，依所得稅法第八十三條規定，而予以剔除，即非無憑。從而被告所為處分，揆
    諸首揭法條規定及判例，並無違誤，訴願決定予以維持，亦無不合，原告徒執前
    詞，聲請撤銷，為無理由，應予駁回。
據上論結，本件原告之訴為無理由，依行政訴訟法第二百十八條、民事訴訟法第三百
八十五第一項前段、行政訴訟法第九十八條第三項前段，判決如主文。
中　　華　　民　　國 　　九十三　　　年　　　十二　　 月　　  十六  　　日
                            臺 北 高 等 行 政 法 院  第 三 庭
                                           審 判 長  法    官  鄭忠仁
                                                     法    官  楊莉莉
                                                     法    官  林育如
右為正本係照原本作成。
如不服本判決，應於送達後二十日內，向本院提出上訴狀並表明上訴理由，如於本判
決宣示後送達前提起上訴者，應於判決送達後二十日內補提上訴理由書（須按他造人
數附繕本）。
中　　華　　民　　國 　　九十三　　　年　　　十二　　 月　　  十六  　　日
             　　　　　　　　　　　　　　　　　　　　書 記 官　林惠堉
